最高法院刑事判決　　　　　　　　　　　　　　　八十八年度台上字第一二七二號
　　上訴人　台灣高等法院檢察署檢察官
　　被　告　甲○○
　　選任辯護人　林辰彥律師
　　　　　　　　黃淑怡律師
　　　　　　　　陳志勇律師
右上訴人因被告偽造文書案件，不服台灣高等法院中華民國八十六年四月二十三日第
二審更審判決（八十五年度上更(二)字第一一五七號，起訴案號：台灣基隆地方法院檢
察署八十二年度偵字第三四二五號），提起上訴，本院判決如左：
    主  文
原判決撤銷，發回台灣高等法院。
    理  由
本件原判決以公訴意旨略稱：被告甲○○係博盛達股份有限公司（下稱博盛達公司）
負責人，欲進口大陸製玩具用揚聲器、耳機，而於民國八十二年一月十二日委由不知
情之銘興報關有限公司向財政部基隆關稅局（下簡稱基隆關稅局）申報自香港進口揚
聲器、耳機一批，報單號碼為ＡＡ82/0152/0234，完稅價格為新台幣（下同）三百四
十四萬一千五百九十四元，並提出自香港貿易商所提供偽造之香港政府（貿易署）簽
發之產地證明書第四○七四八二號一紙，以虛報矇混進口，足生損害於關稅局查驗貨
品之正確性。嗣經基隆關稅局查驗貨品發現可疑而查獲，因認被告有犯刑法第二百十
六條第二百十條之行使偽造私文書罪嫌云云，而經審理結果，以被告犯罪尚屬不能證
明，因而維持第一審無罪之判決，駁回檢察官在第二審之上訴，固非無見。
惟查證人吳俊旺於原審之前審證稱：本件產地證明書，係台灣博盛達公司黃國陣向香
港博士達公司索取，由博士達公司陳（燕玲）小姐向製造商英達公司要的，而後寄回
台灣等語（見原審上更(一)卷第六八頁正面），究竟吳俊旺所述是否實情﹖英達公司如
何取得產地證明書﹖應予究明，此為本院前次發回意旨所指明。雖陳燕玲及英達公司
負責人吳達暉均住於香港而難予傳喚，惟陳燕玲以書狀檢附其在香港海關之供詞影本
，略謂：博士達公司在香港並無職員，該公司之出入口文件均委由同址之士林電子有
限公司（下稱士林公司）代辦，其係士林公司職員，士林公司並未替博士達公司申請
過本件貨品之香港產地來源證，而吳俊旺亦未叫士林公司申請，但台灣協士實業有限
公司（下稱協士公司）曾傳真一張香港產地來源證編號四○七四八二號給士林公司，
通知本件貨品已以該張來源證書報關，協士公司董事長亦係吳俊旺，至於傳真上述來
源證到士林公司，只係知會性質云云，姑不論陳燕玲所函送之上開其在香港海關之供
詞影本，是否屬審判外之書面陳述，惟陳燕玲所述之內容既與吳俊旺前述證詞相異，
則自有再傳訊吳俊旺詳加調查本件產地證明來源之必要，原審就此未詳予調查審認，
即有應於審判期日調查之證據未予調查之違法。檢察官上訴意旨，執以指摘原判決違
法，非無理由，應認原判決仍有撤銷發回之原因。
據上論結，應依刑事訴訟法第三百九十七條、第四百零一條，判決如主文。
中      華      民      國    八十八    年      三      月     十八     日
                              最高法院刑事第二庭
                                  審判長法官  蔡  詩  文
                                        法官  莊  登  照
                                        法官  洪  明  輝
                                        法官  蔡  清  遊
                                        法官  林  秀  夫
      右正本證明與原本無異
                                              書  記  官
中      華      民      國    八十八    年      三      月    二十四    日
